---
title: "AV1"
author: "Rodrigo Timbo"
date: "2024-09-04"
output:
  pdf_document: default
  html_document: default
editor_options:
  chunk_output_type: console
---
# Introdução

Este documento apresenta uma análise da taxa de câmbio USD/BRL (Dólar Americano para Real Brasileiro) utilizando dados históricos obtidos da Yahoo Finance. O objetivo é examinar a evolução da taxa de câmbio, calcular retornos e volatilidade, e visualizar essas informações através de gráficos.

## Objetivos da Análise

1. Obter dados históricos da taxa de câmbio USD/BRL de 2010 até a data atual.
2. Calcular os retornos diários logarítmicos.
3. Estimar a volatilidade realizada usando uma janela móvel de 20 dias.
4. Calcular uma medida semelhante ao VIX (Índice de Volatilidade) usando uma janela de 30 dias.
5. Analisar o spread entre a volatilidade esperada (VIX) e a volatilidade realizada.
6. Visualizar os resultados através de gráficos.

Esta análise fornecerá insights sobre o comportamento histórico da taxa de câmbio USD/BRL, sua volatilidade e potenciais indicadores de mercado baseados na diferença entre volatilidade esperada e realizada.


```{r params, results='hide', message=FALSE, warning = FALSE}

#Definindo qual moeda e qual intervalo de datas eu quero puxar

currency_pair <- "USDBRL"
start_date <- "2010-01-01"
end_date <- Sys.Date()

options(dplyr.summarise.inform = FALSE)
```


```{r libraries, results='hide', message=FALSE, warning = FALSE}

#pacotes que eu vou usar no meu codigo

library(quantmod) #puxar os dados
library(ggplot2) #plots
library(dplyr) #tibble
library(gridExtra) #aesthetic plot grid
library(tidyverse) #universal kkk

```

```{r load, results='hide', message=FALSE, warning = FALSE}

#maneira espertinha de puxar os dados usando o quantmod

tryCatch({
  usd_brl <- getSymbols(paste0(currency_pair, "=X"), src = "yahoo", 
                        from = start_date, to = end_date, auto.assign = FALSE)
}, error = function(e) {
  stop("Failed to fetch data: ", e$message)
})

```



```{r clean, results='hide', message=FALSE, warning = FALSE}

#Extraindo os dados e transformando em tibble
usd_brl_data <- tibble(Date = index(usd_brl),
                           Close = as.numeric(Cl(usd_brl)))

#Calculando os retornos
usd_brl_data <- usd_brl_data %>%
  mutate(Returns = c(NA, diff(log(Close))))

#Calculando a vol realizada
usd_brl_data$RealizedVol <- rollapply(usd_brl_data$Returns, 
                                      width = 20, 
                                      FUN = function(x) sqrt(252) * sd(x, na.rm = TRUE), 
                                      fill = NA, align = "right")

# Calculando uma boa proxy para a VIX
usd_brl_data$VIX <- rollapply(usd_brl_data$Returns, 
                              width = 30, 
                              FUN = function(x) sqrt(252) * sd(x, na.rm = TRUE), 
                              fill = NA, align = "left")

#Como estamos olhando para uma realizada de 1 mes, precisamos shiftar a VIX um mes para frente
usd_brl_data$VIX_shifted <- lag(usd_brl_data$VIX, 30)

#Spread da realizada para a VIX
usd_brl_data$Spread <- usd_brl_data$VIX_shifted - usd_brl_data$RealizedVol

#Removendo os NAs
usd_brl_data <- na.omit(usd_brl_data)
  


```

```{r plots}

# Plot 1: Realizada x Vix (últimos 36 meses)
last_36_months <- Sys.Date() %m-% months(36)
plot1 <- ggplot(usd_brl_data %>% filter(Date >= last_36_months), aes(x = Date)) +
  geom_line(aes(y = VIX_shifted, color = "VIX-like measure")) +
  geom_line(aes(y = RealizedVol, color = "Realized Volatility")) +
  labs(title = "USD/BRL (últimos 36 meses)",
       x = "Date",
       y = "Volatility") +
  theme_minimal() +
  theme(legend.position = "bottom",
        legend.title = element_blank())
print(plot1)

# Plot 2: Spread
plot2 <- ggplot(usd_brl_data, aes(x = Date, y = Spread)) +
  geom_line(color = "lightblue") +
  geom_hline(yintercept = 0, linetype = "dashed", color = "red") +
  labs(title = "Spread",
       x = "Date",
       y = "Spread") +
  theme_minimal()
print(plot2)

# Plot 3: Histograma dos retornos caso tivessemos comprado USDBRL
plot3 <- ggplot(usd_brl_data, aes(x = Returns)) +
  geom_histogram(bins = 50, fill = "skyblue", color = "black") +
  labs(title = "Histogram of USD/BRL Returns",
       x = "Returns",
       y = "Frequency") +
  theme_minimal()
print(plot3)

# Plot 4: Gráfico sazonal para o VIX (últimos 4 anos)
# Extrair mês e ano da coluna Date
usd_brl_data <- usd_brl_data %>%
  mutate(Month = factor(format(Date, "%b"), levels = month.abb),
         Year = as.numeric(format(Date, "%Y")))

# Calcular o ano atual
current_year <- as.numeric(format(Sys.Date(), "%Y"))

# Filtrar para os últimos 4 anos e calcular médias mensais
monthly_avg <- usd_brl_data %>%
  filter(Year >= (current_year - 3)) %>%
  group_by(Year, Month) %>%
  summarize(Avg_VIX = mean(VIX_shifted, na.rm = TRUE)) %>%
  ungroup()

# Criar gráfico sazonal para VIX
plot4 <- ggplot(monthly_avg, aes(x = Month, y = Avg_VIX, group = Year, color = factor(Year))) +
  geom_line() +
  geom_point() +
  labs(title = "Seasonal Plot",
       x = "Mês",
       y = "Média da Medida VIX-like",
       color = "Ano") +
  theme_minimal() +
  theme(legend.position = "right",
        axis.text.x = element_text(angle = 45, hjust = 1))
print(plot4)

```

Referências:

1. Cursor AI. (2023). Cursor AI - AI-powered code editor. https://www.cursor.so/

2. Wickham, H., & Grolemund, G. (2017). R for Data Science: Import, Tidy, Transform, Visualize, and Model Data. O'Reilly Media.

3. Yahoo Finance. (2023). Yahoo Finance - Stock Market Live, Quotes, Business & Finance News. https://finance.yahoo.com/